【裁判字號】    98,訴緝,54
【裁判日期】    981105
【裁判案由】    妨害自由等
【裁判全文】
臺灣臺南地方法院刑事判決              98年度訴緝字第54號
公  訴  人  臺灣臺南地方法院檢察署檢察官
被      告  乙○○
上列被告因妨害自由等案件，經檢察官追加起訴（96年度偵緝字
第1715號）及移送併辦（96年度偵緝字第1714號），本院判決如
下：
    主  文
乙○○共同連續犯傷害罪，累犯，處有期徒刑陸月，如易科罰金
，以銀元參佰元即新臺幣玖佰元折算壹日。減為有期徒刑參月，
如易科罰金，以銀元參佰元即新臺幣玖佰元折算壹日。
    事  實
一、乙○○前因妨害風化案件，經臺灣新竹地方法院判處有期徒
    刑八年確定，於民國八十五年二月二日縮短刑期假釋出獄，
    刑期至八十九年十月九日屆滿，未經撤銷假釋，以已執行完
    畢論，詎猶不知悔改。緣乙○○與其胞弟陳宗明（已審結）
    因代工利潤與丙○○發生糾紛，而心生不滿，乃基於傷害及
    恐嚇之概括犯意，於九十年十月十日，先單獨至丙○○所任
    職位於臺南市○○街三百六十三號「維德工業股份有限公司
    加工廠（下稱維德公司）」，對丙○○恫嚇稱：「要在你前
    往大陸前，砍下你一隻腳」後離去。約十五分鐘後，再偕同
    陳宗明前往理論，甫到現場，乙○○即承前揭恐嚇之犯意，
    大聲恫稱：「若有人敢報警，要讓他死」等語，致在場員工
    丙○○、戊○○○、丁○○○等人心生畏懼。隨後在質問過
    程中，陳宗明乃出手毆打丙○○，致丙○○受有胸部各四Ⅹ
    四公分、二Ⅹ二公分、二Ⅹ０點一公分擦傷、右下肢六Ⅹ二
    公分擦傷、右臂五Ⅹ三公分擦傷、右手三Ⅹ二公分、四Ⅹ二
    公分擦傷等傷害。乙○○、陳宗明見丙○○受傷不支倒地，
    即共同強押丙○○，使其行無義務之事而至維德公司外，並
    由乙○○自前揭計程車上拿出一條繩索，欲綑綁丙○○，此
    時戊○○○見狀欲上前阻止，陳宗明復承前述傷害犯意，以
    手揮打戊○○○，使戊○○○昏迷倒地，受有頸部及臀部挫
    傷之傷害，乙○○、陳宗明恐事態擴大隨即離去。
二、案經丙○○、戊○○○訴由臺南市警察局第六分局報請臺灣
    臺南地方法院檢察署檢察官偵查後追加起訴及移送併辦。
    理  由
一、訊據被告乙○○對上開犯行，皆已坦承不諱，且經共同被告
    陳宗明於偵查中證述（見96年度偵緝字第1714號卷第39頁）
    、及於法院供述（見本院依職權調閱之本院96年易緝字第68
    號卷第67至70頁、臺灣高等法院臺南分院97年度上易字第39
    7號卷第45頁），及經告訴人丙○○、戊○○○，證人丁○○○於警局指訴（見臺南市警察局第六分局刑案偵查卷，下
    稱警卷：第1至2頁、第3至4頁、第5至6頁）、於偵查中指證
    （見91年偵字第553號卷第37至40頁、93年度偵緝字第118號
    卷，下稱偵二卷：第23、24頁、31、32頁、96年度偵緝字第
    1715 號卷第32至34頁、96年度偵緝字第1714號卷第32、33
    頁）綦詳。此外，復有丙○○提出之臺灣省立臺南醫院驗傷
    證明一紙（見警卷第15頁）、戊○○○提出之臺南醫院診斷
    證明書一紙（見警卷第14頁）、診斷證明書五紙（見偵二卷
    第32至36頁）在卷可稽，被告自白與事實相符。本案事證明
    確，被告犯行洵堪認定。
二、論罪科刑：
  (一)核被告所為，係犯刑法第三百零四條第一項強制罪、同法第
    三百零五條恐嚇罪、第二百七十七條第一項傷害罪。被告與
    陳宗明就上開犯行有犯意聯絡及行為分擔，且被告行為後，
    刑法已於九十四年二月二日修正公布，並於九十五年七月一
    日開始施行，而修正後刑法第二十八條共同正犯之範圍，已
    修正限縮於共同實行犯罪行為者始成立共同正犯，排除陰謀
    犯、預備犯共同正犯，新舊法就共同正犯之範圍，已有變動
    ，二相比較，修正後規定較有利於行為人，依刑法第二條第
    一項規定「行為後法律有變更者，適用行為時之法律。但行
    為後之法律有利於行為人者，適用最有利於行為人之法律」
    ，依適用修正後第二十八條規定，皆論以共同正犯。又修正
    後刑法已刪除第五十六條連續犯之規定，此刪除雖非犯罪構
    成要件之變更，但顯已影響行為人刑罰之法律效果，自屬法
    律有變更，依修正後刑法第二條第一項規定，比較新、舊法
    結果，仍應適用較有利於被告之行為時法律即舊法論以連續
    犯，是被告先後二次傷害及恐嚇犯行，時間緊接，方法相同
    ，觸犯構成要件相同之罪名，顯係基於概括犯意反覆而為，
    均應論以一罪，並依法加重其刑。被告所犯上開三罪間有方
    法結果之牽連關係，然因被告行為後新修正之刑法已刪除第
    五十五條關於牽連犯之規定，上開被告所犯三罪，將改依數
    罪併罰之規定分論併罰，而依修正前即行為時之規定，則應
    從一重處斷，比較新舊法規定，修正後之規定並非較有利於
    被告，依刑法第二條第一項之規定，應適用行為時之法律，
    即適用修正前刑法第五十五條牽連犯之規定，從一重論以傷
    害罪。
  (二)被告前因妨害風化案件，經臺灣新竹地方法院判處有期徒刑
    八年確定，於八十五年二月二日縮短刑期假釋出獄，刑期至
    八十九年十月九日屆滿，未經撤銷假釋，以已執行完畢論，
    有被告前案紀錄表在卷為憑，其受有期徒刑之執行完畢，五
    年以內再故意犯有期徒刑以上之罪，不論依修正前刑法第四
    十七條，或修正後刑法第四十七條第一項規定，均構成累犯
    ，對被告而言並無有利或不利之情形，自不生新舊法比較之
    問題，參照最高法院九十五年度第二十一次，九十七年度第
    二次刑事庭會議意旨，應逕依修正後刑法第四十七條第一項
    ，論以累犯，並遞加重其刑。
  (三)追加起訴書就被告強押丙○○部分雖誤載為被告係犯刑法第
    三百零二條第一項剝奪他人行動自由罪，惟檢察官已當庭更
    正。另檢察官併案部分與追加起訴之被告及犯罪事實均相同
    ，屬同一案件，本院自得一併加以審酌，附此敘明。
  (四)爰審酌被告僅因不滿代工利潤遭上游廠商降價，動輒以言語
    及肢體暴力相向，並造成告訴人身體及心理不少傷害，且迄
    未賠償告訴人任何損失，及被告至審理中尚知坦認犯行，態
    度良好等一切情狀，量處如主文所示之刑，並比較被告犯罪
    時即修正前刑法第四十一條第一項前段規定：「犯最重本刑
    為五年以下有期徒刑以下之刑之罪，而受六個月以下有期徒
    刑或拘役之宣告，因身體、教育、職業、家庭之關係或其他
    正當事由，執行顯有困難者，得以一元以上三元以下折算一
    日，易科罰金」，再依被告行為時易科罰金之折算標準，即
    修正前罰金罰鍰提高標準條例第二條前段（現已刪除）規定
    ，就其原定數額提高為一百倍折算一日，則被告行為時之易
    科罰金折算標準，應以銀元三百元折算一日，經折算為新臺
    幣後，應以新臺幣九百元折算為一日。而依修正後刑法第四
    十一條第一項前段規定：「犯最重本刑為五年以下有期徒刑
    以下之刑之罪，而受六個月以下有期徒刑或拘役之宣告者，
    得以新臺幣一千元、二千元或三千元折算一日，易科罰金」
    ，比較修正前後之易科罰金折算標準，以九十五年七月一日
    修正公布施行前之規定，較有利於被告，則應依刑法第二條
    第一項前段，適用修正前刑法第四十一條第一項前段規定，
    定其折算標準。
三、末查，被告犯罪九十六年四月二十四日以前，且無中華民國
    九十六年罪犯減刑條例第三條所定不得減刑事由，另被告係
    於九十七年四月十六日經本院發佈通緝，至九十八年七月二
    十九日為警緝獲，有本院通緝稿及臺東縣警察局大武分局通
    緝案件報告書各一紙在卷可按，是被告亦無上開條例第五條
    不得減刑之情形，自應依同條例第二條第一項第三款規定減
    其刑二分之一，及諭知易科罰金之折算標準。
據上論斷，應依刑事訴訟法第二百九十九條第一項前段，刑法第
二條第一項、第二十八條、修正前第五十六條、第二百七十七條
第一項、第三百零四條第一項、第三百零五條、修正前第五十五
條、修正前第四十一條第一項前段，修正前罰金罰鍰提高標準條
例第二條，刑法施行法第一條之一，中華民國九十六年罪犯減刑
條例第二條第一項第三款、第七條、第九條，判決如主文。
本案經檢察官甲○○到庭執行職務
中    華    民    國    98    年    11    月    5     日
          刑事第五庭    審判長法  官  張瑛宗
                              法  官  鍾邦久
                              法  官  包梅真
以上正本證明與原本無異。
如不服本判決應於收受本判決後10日內向本院提出上訴書狀，並
應敘述具體理由。其未敘述上訴理由者，應於上訴期間屆滿後20
日內向本院補提理由書狀（均須按他造當事人之人數附繕本）「
切勿逕送上級法院」。
                              書記官  李淑秋
中    華    民    國    98    年    11    月    5     日
附錄本案論罪科刑法條全文
中華民國刑法第277條：
（普通傷害罪）
傷害人之身體或健康者，處3年以下有期徒刑、拘役或1千元以下
罰金。
犯前項之罪因而致人於死者，處無期徒刑或7年以上有期徒刑；
致重傷者，處3年以上10年以下有期徒刑。
中華民國刑法第304條：
（強制罪）
以強暴、脅迫使人行無義務之事或妨害人行使權利者，處3年以
下有期徒刑、拘役或3百元以下罰金。
前項之未遂犯罰之。
中華民國刑法第305條：
（恐嚇危害安全罪）
以加害生命、身體、自由、名譽、財產之事，恐嚇他人致生危害
於安全者，處2年以下有期徒刑、拘役或3百元以下罰金。


司法院資訊處製作；財團法人民間司法改革基金會備份。
